---
title: "第3章　推測・検定の諸問題"
subtitle: "[R3.1] クラスターブートストラップ"
author: "作成者：澤田真行"
output: 
  html_document:
    css: style_do.css
    #以下設定追加
    number_sections: yes
    toc: yes
    toc_depth: '3'
    toc_float: yes
    theme: "spacelab" #"default", "bootstrap", "cerulean", "cosmo", "darkly", "flatly",
                 # "journal", "lumen", "paper", "readable", "sandstone", "simplex",
                 # "spacelab", "united", "yeti"
    highlight: "pygments" #"default", "tango", "pygments", "kate", "monochrome",
                 # "espresso", "zenburn", "haddock", "textmate"
    df_print: paged
    code_folding: show
#date: '2022-04-19'
date: '最終更新: `r Sys.Date()`'
---

ここでは、第3章の3.1節「クラスター相関とクラスター頑健分散推定量」の手法を実装する。
特に、クラスター相関に頑健な推測を`clubSandwich`パッケージ及び`fwildclusterboot`パッケージを用いて紹介する。

```{r setup, include=FALSE}
rm(list = ls())
knitr::opts_chunk$set(cache = FALSE, echo = TRUE, fig.align = "center")
library(ggplot2)
library(tictoc)
library(CausalInferenceTextbook)
library(clubSandwich)
color_main <- scales::viridis_pal(option = "C")(1)
```

# 準備

## `fwildclusterboot`の設定

ただし、`fwildclusterboot`は現時点においてCRANからアーカイブされてしまっており、GitHub経由のインストールが必要である。
ここでは、CRANの最終バージョンリリースに対応しているとされる、0.12版に固定して分析を行う。
(2024年8月現在：GitHubレポジトリはアクティブであり、CRAN復帰を目指して進行中の様子)
```{r, include=FALSE}
library(devtools)
install_github("s3alfisc/fwildclusterboot@v.0.12")
```

以下にクラスターの数を変えた、３種類のデザインについて分析を行う。`function_inference`に定義した関数`return_dgp_cluster`は、`N_C`個のクラスターそれぞれに`N`個の観測を生成し、クラスターごとに割り当てられた二項変数`X`、正規分布`N(0,0.1)`に従う誤差項にクラスターごとの正規分布誤差を足した`e`、から、`Y = 0.5 + X * 0 + e`を生成する。

ここで、`X`は最初の`N_C/6`個のクラスターについて`1`を取り、それ以外では`0`をとるとする。すなわち、`1`を取るクラスターがそうでなくクラスターに比べて小さい状況を考えている。クラスターごとの標本サイズは共通とする。

# クラスターの数が少なくないケース

## データの生成

### seedの固定

なお、`fwildclusterboot`では`set.seed()`に加えて、`dqrng::dqset.seed()`を固定する必要がある。
```{r}
set.seed(1)
dqrng::dqset.seed(1)
```

### 定数の設定
まずは`N_C`を`100`とする。

```{r}
N <- 50
N_C <- 100
N_M <- 5000
N_B <- 9999
```

### データ生成

```{r}
data_large_cluster <- 
  return_dgp_cluster(
    N = N,
    N_C = N_C
  )
```

## 統計量の計算例

`lm`の線形回帰出力について、``clubSandwich::vcov``及び``clubSandwich::coef_test``を用いれば、クラスター頑健分散推定に基づく推測統計が得られる。
この時、`vcov`では分散推定の自由度補正を選択できる。`CR0`は補正がないもの、`CR3`はジャックナイフ分散推定によるものである。

```{r}
lm_fit <- 
  lm(
    Y ~ X,
    data = data_large_cluster
  )
```

```{r}
cat(
  "Heteroskedasticity-robust t-statistics", 
  summary(lm_fit)$coefficients[2,3], 
  "\n"
)

vc_cr0 <- 
  clubSandwich::vcovCR(
    lm_fit,
    cluster = data_large_cluster$C,
    type = "CR0"
  )

vc_cr3 <- 
  clubSandwich::vcovCR(
    lm_fit,
    cluster = data_large_cluster$C,
    type = "CR3"
  )

cat(
  "Cluster-robust t-statistics, CR0", 
  clubSandwich::coef_test(
    lm_fit,
    vc_cr0,
    coefs = "X"
  )$tstat, 
  "\n"
)

cat(
  "Cluster-robust t-statistics, CR3", 
  clubSandwich::coef_test(
    lm_fit,
    vc_cr3,
    coefs = "X"
  )$tstat, 
  "\n"
)
```

`fwildclusterboot::boottest`関数はwild cluster-bootstrapによる推測統計を与える。

```{r}
p_val_w <-
  fwildclusterboot::boottest(
    object = lm_fit,
    clustid = "C",
    param = "X",
    B = N_B,
    type = "webb"
  )$p_val
cat("Wild cluster-bootstrap p-value", p_val_w, "\n")
```

## シミュレーション比較

`N_C`が100の時、`5000`回のシミュレーションの結果は以下のようになる。

```{r}
t_w <- 
  rep(
    NA,
    N_M
  )
t_cr0 <- 
  rep(
    NA,
    N_M
  )
t_cr3 <- 
  rep(
    NA,
    N_M
  )
p_cr_w <- 
  rep(
    NA,
    N_M
  )

tic()
for (
  i in 1:N_M
) {

  data_large_cluster <- 
    return_dgp_cluster(
      N = N,
      N_C = N_C
    )

  lm_fit <- 
    lm(
      Y ~ X,
      data = data_large_cluster
    )
  
  t_w[i] <- summary(lm_fit)$coefficients[2,3]

  vc_cr0 <- 
    clubSandwich::vcovCR(
      lm_fit,
      cluster = data_large_cluster$C,
      type = "CR0"
    )
  
  vc_cr3 <- 
    clubSandwich::vcovCR(
      lm_fit,
      cluster = data_large_cluster$C,
      type = "CR3"
    )

  t_cr0[i] <- 
    clubSandwich::coef_test(
      lm_fit,
      vc_cr0,
      coefs = "X"
    )$tstat
  
  t_cr3[i] <- 
    clubSandwich::coef_test(
      lm_fit,
      vc_cr3,
      coefs = "X"
    )$tstat

  invisible(
    capture.output(
      boot_lm <-
        fwildclusterboot::boottest(
          object = lm_fit,
          clustid = "C",
          param = "X",
          B = N_B,
          type = "webb"
        )
      )
    )

  invisible(
    capture.output(
      p_cr_w[i] <- boot_lm$p_val
     )
  )

}
```

それぞれの分散推定に基づく(偽)棄却確率：

```{r}
result_large <-
  tibble::tibble(
    specifications = c(
      "Heteroskedasticity-robust",
      "Cluster-robust CR0",
      "Cluster-robust CR3",
      "Wild Cluster Bootstrap"
    ),
    rejection_probability = c(
      mean(abs(t_w) >= 1.965, na.rm = TRUE),
      mean(abs(t_cr0) >= 1.965, na.rm = TRUE),
      mean(abs(t_cr3) >= 1.965, na.rm = TRUE),
      mean(p_cr_w < 0.05, na.rm = TRUE)
    )
  )
result_large
```

以上のように、

- 不均一分散頑健推定量では大幅に偽棄却が生じる
- CR0では`5`%より数%大きい棄却率、
- CR3やwild bootstrapでは`5`%を少し超える程度の棄却率

となり、CR3やwild bootstrapでは適切に棄却率が制御できていることがわかる。

# クラスターの数が少ないケース

`N_C`が`20`まで少なくなると、CR0などの補正のない分散推定に基づく偽棄却確率が上がってくる。

## データの生成

### seedの再固定

```{r}
set.seed(1)
dqrng::dqset.seed(1)
```

### 定数の再設定
```{r}
N <- 50
N_C <- 20
N_M <- 5000
N_B <- 9999
```

## シミュレーション比較

`N_C`が20の時、`5000`回のシミュレーションの結果は以下の通り。


```{r}
t_w <- 
  rep(
    NA,
    N_M
  )
t_cr0 <- 
  rep(
    NA,
    N_M
  )
t_cr3 <- 
  rep(
    NA,
    N_M
  )
p_cr_w <- 
  rep(
    NA,
    N_M
  )

for (
  i in 1:N_M
  ) {

  data_small_cluster <- 
    return_dgp_cluster(
      N = N,
      N_C = N_C
    )

  lm_fit <- 
    lm(
      Y ~ X,
      data = data_small_cluster
    )

  t_w[i] <- summary(lm_fit)$coefficients[2,3]

  vc_cr0 <- 
    clubSandwich::vcovCR(
      lm_fit,
      cluster = data_small_cluster$C,
      type = "CR0"
    )

  vc_cr3 <- 
    clubSandwich::vcovCR(
      lm_fit,
      cluster = data_small_cluster$C,
      type = "CR3"
    )

  t_cr0[i] <- 
    clubSandwich::coef_test(
      lm_fit,
      vc_cr0,
      coefs = "X"
    )$tstat

  t_cr3[i] <- 
    clubSandwich::coef_test(
      lm_fit,
      vc_cr3,
      coefs = "X"
    )$tstat

  invisible(
    capture.output(
      boot_lm <- 
        fwildclusterboot::boottest(
          object = lm_fit,
          clustid = "C",
          param = "X",
          B = N_B,
          type = "webb"
        )
      )
    )
  invisible(
    capture.output(
      p_cr_w[i] <- boot_lm$p_val
    )
  )
}
```

それぞれの分散推定に基づく(偽)棄却確率：

```{r}
result_small <-
  tibble::tibble(
    specifications = c(
      "Heteroskedasticity-robust",
      "Cluster-robust CR0",
      "Cluster-robust CR3",
      "Wild Cluster Bootstrap"
    ),
    rejection_probability = c(
      mean(abs(t_w) >= 1.965, na.rm = TRUE),
      mean(abs(t_cr0) >= 1.965, na.rm = TRUE),
      mean(abs(t_cr3) >= 1.965, na.rm = TRUE),
      mean(p_cr_w < 0.05, na.rm = TRUE)
    )
  )
result_small
```

以上のように

- 不均一分散頑健推定量では大幅に偽棄却が生じる
- CR0の棄却率は`10`%以上に悪化、
- CR3やwild bootstrapでも`5%`を数%超える棄却率で、wild bootstrapのほうが棄却率が小さい

となり、CR3であっても棄却率が`5`%から乖離し始めていることがわかる。

# クラスターの数が極端に少ないケース

`N_C`が`10`以下である時、クラスターの数はクラスター頑健推定を行うには十分にとは言い難い。

## データの生成

### seedの再固定

```{r}
set.seed(1)
dqrng::dqset.seed(1)
```

### 定数の再設定

```{r}
N <- 100
N_C <- 8
N_M <- 5000
N_B <- 9999
```

## クラスターの数が極端に少ない場合の`fwildbootstrap`

なお、`boottest`のデフォルトである`type=rademacher`では、クラスターの数が`10`程度まで少なくなると、とり得る統計量の値に限りがあるとして警告が出る。
代わりに、`type=webb`を用いると、これは`-1`と`1`に加えて、`-(1/2)^{1/2}`,`-(3/2)^{1/2}`, `(1/2)^{1/2}`, `(3/2)^{1/2}`の6点をウェイトとして与える
(Webb, M. D. 2014. Reworking wild bootstrap based inference for clustered errors.
Queen’s University, Department of Economics, Working Paper No. 1315. 
https://ideas.repec.org/p/qed/wpaper/1315.html)

```{r}
data_extremely_small_cluster <- 
  return_dgp_cluster(
    N = N,
    N_C = N_C
  )
lm_fit <- 
  lm(
    Y ~ X,
    data = data_extremely_small_cluster
  )

boot_lm <- 
  fwildclusterboot::boottest(
    object = lm_fit, 
    clustid = "C",
    param = "X",
    B = N_B
  )

summary(boot_lm)$statistic
```

## シミュレーション比較

以下に、`N_C`が`8`の時の`5000`回のシミュレーションの結果を与える。

```{r}
t_w <- 
  rep(
    NA,
    N_M
  )
t_cr0 <- 
  rep(
    NA,
    N_M
  )
t_cr3 <- 
  rep(
    NA,
    N_M
  )
p_cr_w <-
  rep(
    NA,
    N_M
  )

for (
  i in 1:N_M
  ) {
  
  data_extremely_small_cluster <- 
    return_dgp_cluster(
      N = N,
      N_C = N_C
    )

  lm_fit <- 
    lm(
      Y ~ X,
      data = data_extremely_small_cluster
    )

  t_w[i] <- summary(lm_fit)$coefficients[2,3]

  vc_cr0 <- 
    clubSandwich::vcovCR(
      lm_fit,
      cluster = data_extremely_small_cluster$C,
      type = "CR0"
    )

  vc_cr3 <- 
    clubSandwich::vcovCR(
      lm_fit,
      cluster = data_extremely_small_cluster$C,
      type = "CR3"
    )

  t_cr0[i] <- 
    clubSandwich::coef_test(
      lm_fit,
      vc_cr0,
      coefs = "X"
    )$tstat
  
  t_cr3[i] <- 
    clubSandwich::coef_test(
      lm_fit,
      vc_cr3,
      coefs = "X"
    )$tstat

  invisible(
    capture.output(
      boot_lm <- 
        fwildclusterboot::boottest(
          object = lm_fit,
          clustid = "C",
          param = "X",
          B = N_B,
          type = "webb"
        )
      )
    )
  invisible(
    capture.output(
      p_cr_w[i] <- boot_lm$p_val
    )
  )
}
```

それぞれの分散推定に基づく(偽)棄却確率：

```{r}
result_extremely_small <-
  tibble::tibble(
    specifications = c(
      "Heteroskedasticity-robust",
      "Cluster-robust CR0",
      "Cluster-robust CR3",
      "Wild Cluster Bootstrap"
    ),
    rejection_probability = c(
      mean(abs(t_w) >= 1.965, na.rm = TRUE),
      mean(abs(t_cr0) >= 1.965, na.rm = TRUE),
      mean(abs(t_cr3) >= 1.965, na.rm = TRUE),
      mean(p_cr_w < 0.05, na.rm = TRUE)
    )
  )
result_extremely_small
```

以上のように

- 不均一分散頑健推定量では大幅に偽棄却が生じる
- CR0やCR3では棄却率が`10`%を超えてしまう
- それでも、wild bootstrapを用いれば`5`%以下に抑えることができている

ことがわかる。
