---
title: "第2章　無作為化実験"
subtitle: "[R2.5] クラスター化無作為化実験"
author: "作成者：川口康平"
output: 
  html_document:
    css: style_do.css
    #以下設定追加
    number_sections: yes
    toc: yes
    toc_depth: '3'
    toc_float: yes
    theme: spacelab #"default", "bootstrap", "cerulean", "cosmo", "darkly", "flatly",
                 # "journal", "lumen", "paper", "readable", "sandstone", "simplex",
                 # "spacelab", "united", "yeti"
    df_print: paged
    code_folding: show
#date: '2022-03-30'
date: '最終更新: `r Sys.Date()`'
---

```{r setup, include=FALSE}
knitr::opts_chunk$set(cache = FALSE, echo = TRUE, fig.align = "center")
library(foreach)
library(magrittr)
library(ggplot2)
library(kableExtra)
library(modelsummary)
library(CausalInferenceTextbook)
color_main <- scales::viridis_pal(option = "C")(1)
```

ここでは、第2章の2.6.2項「クラスター化無作為化実験」の手法を実装する。
`CausalInferenceTextbook`から呼び出している関数は`R/functions_randomized.R`に定義されている。まず標本の潜在結果を生成し、次に、処置ベクトルと顕在結果を生成する。クラスターを一つの個体とみなしてその平均処置効果を求める場合 ($\hat{\tau}_c$) と、標本全体の平均処置効果を求める場合 ($\hat{\tau}$)の二通りの方法について考える。最後に、クラスター化無作為化実験のデータを用いて平均処置効果を推定する際のクラスター頑健推定誤差を計算する。


# シミュレーションデータの生成

## 定数とパラメータの設定

二つの層がある層化無作為化実験を考える。はじめに、シードを固定して、クラスター数`G`を設定し、各クラスターの標本数`N_g`をポワソン分布から抽出する。全体の標本数を`N`とする。処置を割り当てるクラスターの数を`G_1`で指定する。


```{r}
set.seed(1)
G <- 100
N_g <- 
  rpois(
    G, 
    99
  ) + 
  1
N <- sum(N_g)
G_1 <- 50
```

つぎに、母集団における各クラスターの平均処置効果`tau_g_population`を標準正規分布の絶対値として抽出する。

```{r}
tau_g_population <- 
  abs(
    rnorm(G)
  )
tau_g_population
```

母集団における平均処置効果`tau_population`は、この`tau_g_population`をクラスターの標本数で重み付けした平均として定義される。

```{r}
tau_population <- 
  sum(
    tau_g_population * N_g / 
    N
  )
tau_population
```

各クラスターを一個体ととみなしたときの母集団における単純平均効果`tau_c_population`は`tau_g_population`の単純平均として定義される。

```{r}
tau_c_population <- mean(tau_g_population)
tau_c_population
```

## データの生成

以上の定数とパラメーターを元に標本の潜在結果を生成する。この操作が一回の無作為抽出にあたる。

```{r}
outcome_potential <-
  1:G %>%
  purrr::map(
    .,
    ~ tibble::tibble(
      g = .,
      y_0 = 
        rnorm(
          N_g[.], 
          mean = 0, 
          sd = 1
        ),
      y_1 = 
        rnorm(
          N_g[.], 
          mean = tau_g_population[.], 
          sd = 1
        )
    )
  ) %>%
  dplyr::bind_rows()

outcome_potential %>%
  head() %>%
  kbl() %>%
  kable_styling()

outcome_potential %>%
  modelsummary::datasummary_skim()
```


無作為抽出された標本における各クラスターの平均処置効果`tau_g`も計算する。

```{r}
tau_g <-
  outcome_potential %>%
  dplyr::group_by(g) %>%
  dplyr::summarise(
    tau = 
      mean(
        y_1 - y_0
      )
  ) %>%
  dplyr::pull(tau)

tau_g
```

無作為抽出された標本における平均処置効果`tau`も計算する。

```{r}
tau <-
  outcome_potential %>%
  dplyr::summarise(
    tau = 
      mean(
        y_1 - y_0
      )
  ) %>%
  dplyr::pull(tau)

tau
```

無作為抽出された標本における単純平均効果`tau_c`も計算する。

```{r}
tau_c <- mean(tau_g)
tau_c
```

次に、観察されるデータを生成する。そのために、まず処置ベクトル`z`を生成する。この操作が一回の無作為化実験にあたる。ここではクラスター化無作為化実験を考えるので、処置の割当はクラスター内の個体で完全に一致する。実現した処置ベクトルと潜在結果から、顕在結果を計算する。この結果作成される`data_realized`が実際に観測されるデータになる。

```{r}
data_realized <-
  generate_data_cluster(
    outcome_potential = outcome_potential,
    G_1 = G_1,
    seed = 1
  )
data_realized %>%
  head() %>%
  kbl() %>%
  kable_styling()
```


# 分析

## 平均の差による$\hat{\tau}_c$の推定

```{r}
tau_c_hat <-
  data_realized %>%
  dplyr::group_by(g) %>%
  dplyr::summarise(
    z = mean(z),
    y = mean(y)
    ) %>%
  dplyr::ungroup() %>%
  dplyr::summarise(
    tau = 
      sum(y * z) / 
      sum(z) - 
      sum(y * (1 - z)) / 
      sum(1 - z)
  )
tau_c_hat
```

## $\hat{\tau}_c$の標準誤差

```{r}
tau_c_hat_se <-
  data_realized %>%
  dplyr::group_by(g) %>%
  dplyr::summarise(
    z = mean(z),
    y = mean(y)
    ) %>%
  dplyr::ungroup() %>%
  dplyr::group_by(z) %>%
  dplyr::summarise(
    G_z = length(y),
    variance = 
      sum(
        (y - mean(y))^2 / 
        (G_z - 1)
      )
  ) %>%
  dplyr::ungroup() %>%
  dplyr::summarise(
    se = 
      sum(
        variance / 
        G_z
      ) %>% 
      sqrt()
  )
  
tau_c_hat_se
```


## 回帰分析による$\hat{\tau}_c$の推定

```{r}
tau_c_hat_regression <-
  data_realized %>%
  dplyr::group_by(g) %>%
  dplyr::summarise(
    z = mean(z),
    y = mean(y)
    ) %>%
  dplyr::ungroup() %>%
  lm(
    data = .,
    formula = y ~ z
  ) 
```

## $\hat{\tau}_c$の推定結果

```{r}
tau_c_hat_regression %>%
  modelsummary(
    fmt = 6
  )
```


## 平均の差による$\hat{\tau}$の推定

```{r}
tau_hat <-
  data_realized %>%
  dplyr::summarise(
    tau = 
      sum(y * z) / 
      sum(z) - 
      sum(y * (1 - z)) / 
      sum(1 - z)
  )
tau_hat
```

## 回帰分析による$\hat{\tau}$の推定

```{r}
tau_hat_regression <-
  data_realized %>%
  dplyr::mutate(
    z = 
      z %>%
      as.integer()
    ) %>%
  lm(
    data = .,
    formula = y ~ z
  )
```


## $\hat{\tau}$の推定結果

```{r, warning = FALSE}
tau_hat_regression %>%
  modelsummary(
    vcov = ~ g, 
    fmt = 6
  )
```

## $\hat{\tau}$の標準誤差の手動計算

```{r}
se_cluster_robust <-
  data_realized %>%
  dplyr::mutate(
    constant = 1,
    epsilon = tau_hat_regression$residuals
  ) 
  
term_1 <-
  se_cluster_robust %>%
  dplyr::select(
    constant, 
    z
  ) %>%
  as.matrix()
term_1 <- 
  crossprod(
    term_1, 
    term_1
  )
```

```{r}
term_2 <-
  se_cluster_robust %>%
  dplyr::group_split(g) %>%
  purrr::map(
    .,
    function(df) {
      df <-
        df %>%
        dplyr::mutate(
          z_epsilon = z * epsilon
        ) %>%
        dplyr::select(
          epsilon, 
          z_epsilon
        ) %>%
        dplyr::summarise_all(sum) %>%
        as.matrix()
      df <- 
        crossprod(
          df, 
          df
        )
    }
  ) %>%
  purrr::reduce(`+`)
```


```{r}
se_cluster_robust <-
  solve(
    term_1, 
    term_2
  ) %*% 
  solve(term_1)
se_cluster_robust %>%
  diag() %>%
  sqrt() 
```
