---
title: "第2章　無作為化実験"
subtitle: "[R2.2] 平均処置効果の推定 (平均の差)"
author: "作成者：川口康平"
output: 
  html_document:
    css: style_do.css
    #以下設定追加
    number_sections: yes
    toc: yes
    toc_depth: '3'
    toc_float: yes
    theme: "spacelab" #"default", "bootstrap", "cerulean", "cosmo", "darkly", "flatly",
                 # "journal", "lumen", "paper", "readable", "sandstone", "simplex",
                 # "spacelab", "united", "yeti"
    highlight: "pygments" #"default", "tango", "pygments", "kate", "monochrome",
                 # "espresso", "zenburn", "haddock", "textmate"
    df_print: paged
    code_folding: show
#date: '2022-03-30'
date: '最終更新: `r Sys.Date()`'
---

```{r setup, include=FALSE}
knitr::opts_chunk$set(cache = FALSE, echo = TRUE, fig.align = "center")
library(foreach)
library(magrittr)
library(ggplot2)
library(CausalInferenceTextbook)
library(kableExtra)
color_main <- scales::viridis_pal(option = "C")(1)
```

ここでは、第2章の2.4節「平均処置効果の推定」の手法を実装する。
`CausalInferenceTextbook`から呼び出している関数は`R/functions_randomized.R`に定義されている。まず標本の潜在結果を生成し、次に、処置ベクトルと顕在結果を生成する。その実現した処置ベクトルと顕在結果をもとに、平均の差にもとづく平均処置効果の推定量を得る。最後に、ネイマンの方法で、平均処置効果の推定量の標準誤差を計算する。

# シミュレーションデータの生成

## 定数とパラメータの設定

はじめに、シードを固定して、個体数`N`、モンテカルロシミュレーションのドローの数`R`、処置群のサイズ`N_1`を設定する。

```{r}
set.seed(1)
N <- 1000
R <- 1000
N_1 <- 500
```

つぎに、母集団における平均処置効果`tau_population`を設定する。

```{r}
tau_population <- 0.2
```

## データの生成

以上の定数とパラメーターを元に標本の潜在結果を生成する。この操作が一回の無作為抽出にあたる。無作為抽出された標本における平均処置効果`tau`も計算する。

```{r}
outcome_potential <-
  tibble::tibble(
    y_0 = 
      rnorm(
        N, 
        mean = 0, 
        sd = 1
      ),
    y_1 = 
      rnorm(
        N, 
        mean = tau_population, 
        sd = 1
      )
  )
tau <-
  outcome_potential %>%
  dplyr::summarise(
    tau = mean(y_1 - y_0)
  ) %>%
  dplyr::pull(tau)

outcome_potential %>%
  head() %>%
  kbl() %>%
  kable_styling()

outcome_potential %>%
  modelsummary::datasummary_skim()

tau
```

次に、観察されるデータを生成する。そのために、まず処置ベクトル`z`を生成する。この操作が一回の無作為化実験にあたる。さらに、実現した処置ベクトルと潜在結果から、顕在結果を計算する。この部分までの処理は`randomization_fisher_pvalue.Rmd`と同じである。


```{r}
data_realized <-
  generate_data_randomized(
    outcome_potential = outcome_potential,
    N_1 = N_1,
    seed = 1
  )
data_realized %>%
  head() %>%
  kbl() %>%
  kable_styling()
data_realized %>%
  modelsummary::datasummary_skim()
```


# 分析

## 平均の差の計算

観察されたデータにもとづいて結果の平均の差を計算する。これが平均処置効果の推定値となる。


```{r}
mean_1 <- 
  data_realized %>% 
  dplyr::filter(
    z == 1
  ) %>%
  dplyr::summarise(
    y = mean(y)
  ) %>%
  dplyr::pull(y)
mean_0 <- 
  data_realized %>% 
  dplyr::filter(
    z == 0
  ) %>%
  dplyr::summarise(
    y = mean(y)
  ) %>%
  dplyr::pull(y)
n_1 <-   
  data_realized %>% 
  dplyr::filter(
    z == 1
  ) %>%
  nrow()
n_0 <-   
  data_realized %>% 
  dplyr::filter(
    z == 0
  ) %>%
  nrow()
tau_hat <- mean_1 - mean_0
tau_hat
```

## 標準誤差の計算

次に、ネイマンの方法で平均処置効果の標準誤差を推定する。


```{r}
var_1 <- 
  data_realized %>% 
  dplyr::filter(
    z == 1
  ) %>%
  dplyr::summarise(
    y = 
      sum(
        (y - mean_1)^2 / 
        (n_1 - 1)
      )
  ) %>%
  dplyr::pull(y)
var_0 <- 
  data_realized %>% 
  dplyr::filter(
    z == 0
  ) %>%
  dplyr::summarise(
    y = 
    sum(
      (y - mean_0)^2 / 
      (n_0 - 1)
    )
  ) %>%
  dplyr::pull(y)
var_hat <-
  var_1 / n_1 + 
  var_0 / n_0
var_hat
se_hat <- sqrt(var_hat)
se_hat
```

推定結果を表にまとめる。

```{r}
data.frame(
  tau_hat,
  se_hat,
  tau,
  tau_population
) %>%
magrittr::set_rownames("Average treatment effect") %>%
kbl(
  col.names = c(
    "Estimate",
    "S.E.",
    "True (Sample)",
    "True (Population)"
  )
) %>%
kable_styling()
```

