---
title: "第2章　無作為化実験"
subtitle: "[R2.3] 共変量の「統制」と回帰分析"
author: "作成者：川口康平"
output: 
  html_document:
    css: style_do.css
    #以下設定追加
    number_sections: yes
    toc: yes
    toc_depth: '3'
    toc_float: yes
    theme: "spacelab" #"default", "bootstrap", "cerulean", "cosmo", "darkly", "flatly",
                 # "journal", "lumen", "paper", "readable", "sandstone", "simplex",
                 # "spacelab", "united", "yeti"
    highlight: "pygments" #"default", "tango", "pygments", "kate", "monochrome",
                 # "espresso", "zenburn", "haddock", "textmate"
    df_print: paged
    code_folding: show
#date: '2022-03-30'
date: '最終更新: `r Sys.Date()`'
---

```{r setup, include=FALSE}
knitr::opts_chunk$set(cache = FALSE, echo = TRUE, fig.align = "center")
library(foreach)
library(magrittr)
library(ggplot2)
library(kableExtra)
library(modelsummary)
library(CausalInferenceTextbook)
color_main <- scales::viridis_pal(option = "C")(1)
```

ここでは、第2章の2.5節「共変量の『統制』と回帰分析」の手法を実装する。
`CausalInferenceTextbook`から呼び出している関数は`R/functions_randomized.R`に定義されている。まず標本の潜在結果を生成し、次に、処置ベクトルと顕在結果を生成する。その実現した処置ベクトルと顕在結果をもとに、回帰分析によって平均処置効果の推定量を得る。最後にその推定量の標準誤差を`sandwich`パッケージと手動計算の両方の方法で求める。

# シミュレーションデータの生成

## 定数とパラメータの設定

はじめに、シードを固定して、個体数`N`、処置群のサイズ`N_1`を設定する。

```{r}
set.seed(1)
N <- 10000
N_1 <- 5000
```

つぎに、母集団における平均処置効果`tau_population`を設定する。

```{r}
tau_population <- 0.2
```

## データの生成

以上の定数とパラメーターを元に標本の潜在結果を生成する。この操作が一回の無作為抽出にあたる。ただし、今回は個体ごとの共変量`x`を標準正規分布から生成する。そして、処置がないときの潜在結果が$Y_0^\ast(0) = \exp(x) - exp(1/2)$のように`x`に非線形に依存すると仮定する。このとき$\mathbb{E}\{Y_0^\ast(0)\} = 0$であり、母集団における平均処置効果は`tau_population`のままであることに注意せよ。無作為抽出された標本における平均処置効果`tau`も計算する。

```{r}
outcome_potential <-
  tibble::tibble(
    x = rnorm(N),
    y_0 = 
      rnorm(
        N, 
        mean = 
          (
            exp(x) - 
            exp(1/2)
          ), 
        sd = 1
      ),
    y_1 = 
      rnorm(
        N, 
        mean = tau_population, 
        sd = 1
      )
  )
tau <-
  outcome_potential %>%
  dplyr::summarise(
    tau = mean(
      y_1 - 
      y_0
    )
  ) %>%
  dplyr::pull(tau)

outcome_potential %>%
  head() %>%
  kbl() %>%
  kable_styling()

outcome_potential %>%
  modelsummary::datasummary_skim()

tau
```

次に、観察されるデータを生成する。そのために、まず処置ベクトル`z`を生成する。この操作が一回の無作為化実験にあたる。さらに、実現した処置ベクトルと潜在結果から、顕在結果を計算する。


```{r}
data_realized <-
  generate_data_randomized(
    outcome_potential = outcome_potential,
    N_1 = N_1,
    seed = 1
  )
data_realized %>%
  head() %>%
  kbl() %>%
  kable_styling()
data_realized %>%
  modelsummary::datasummary_skim()
```


# 分析

## 回帰分析

以上のデータをもとに、回帰分析を行う。一つ目の定式化では共変量の情報を無視する。次に、`x`に関して線形な、正しく定式化されていないモデルを考える。

なお、正しく定式化されたモデルは：
$$
Y_i = Z_i\tau + (1 - Z_i)[\exp(X_i)-\exp(1/2)]+\epsilon_i
$$
であるが、$Z_i$の係数が$\tau$になるようにするためには、変数$\dot{X}_i = \exp(X_i)-\exp(1/2)$を定義して、以下のような回帰式を考える必要がある。
$$
Y_i = - \exp(1/2) + Z_i\tau + \dot{X}_i - Z_i \dot{X}_i + \epsilon_i.
$$


```{r}
result_ols <-
  c(
    "y ~ z",
    "y ~ z + x",
    "y ~ z + exp(x)",
    "y ~ z + x_dot + z:x_dot"
  ) %>%
  purrr::map(as.formula) %>%
  purrr::map(
    .,
    ~ lm(
      formula = .,
      data = 
        data_realized %>%
        dplyr::mutate(
          x_dot = exp(x) - exp(1/2)
        )
      )
  )
```


## 推定結果

共変量の定式化の正しさによらず、標本の平均処置効果`tau` $=$ `r tau`は95\%信頼区間に含まれていることがわかる。

```{r, warning = FALSE}
result_ols %>%
  modelsummary(
    vcov = "HC2"
  ) 
```

## 標準誤差の手動計算

```{r}
se_hetero <-
  result_ols %>%
  purrr::map(
    .,
    ~ data.frame(
      data_realized,
      residual = .$residuals,
      df = .$df.residual
      ) %>%
      dplyr::mutate(
        z_bar = mean(z)
      ) %>%
      dplyr::summarise(
        v = 
          sum(
            (
              z - z_bar
            )^2 * 
            residual^2 / 
            (
              z_bar * 
              (1 - z_bar)
            )^2
            ) 
        / 
        (
          length(z) * 
          mean(df)
        )
      ) %>%
      dplyr::ungroup() %>%
      sqrt()
  ) %>%
  dplyr::bind_rows()
```


```{r}
data.frame(
  model = c("共変量なし", "線形共変量", "指数共変量", "正しい定式化"),
  "不均一分散頑健分散推定量" = se_hetero$v
  ) %>%
  kbl() %>%
  kable_styling()
```
