---
title: "第6章　回帰非連続デザインの基礎"
subtitle: "[R6.2] シャープRD推定の妥当性チェック手順"
author: "作成者：澤田真行"
output: 
  html_document:
    css: style_do.css
    #以下設定追加
    number_sections: yes
    toc: yes
    toc_depth: '3'
    toc_float: yes
    theme: "spacelab" #"default", "bootstrap", "cerulean", "cosmo", "darkly", "flatly",
                 # "journal", "lumen", "paper", "readable", "sandstone", "simplex",
                 # "spacelab", "united", "yeti"
    highlight: "pygments" #"default", "tango", "pygments", "kate", "monochrome",
                 # "espresso", "zenburn", "haddock", "textmate"
    df_print: paged
    code_folding: show
#date: '2022-04-19'
date: '最終更新: `r Sys.Date()`'
---

```{r setup, include=FALSE}
knitr::opts_chunk$set(cache = FALSE, echo = TRUE, fig.align = "center")
library(foreach)
library(magrittr)
library(ggplot2)
library(kableExtra)
library(modelsummary)
library(rdrobust)
library(CausalInferenceTextbook)
color_main <- scales::viridis_pal(option = "C")(1)
```

ここでは、第6章の6.6節「回帰非連続デザインの検証プロセス」で解説した、`rdrobust`パッケージを用いたシャープ回帰非連続デザインの推定手法における妥当性の検証を実装する。
`CausalInferenceTextbook`から呼び出している関数は`R/functions_rdrobust.R`に定義されている。以下では、Lee (2008)に基づく標本を生成し、`rdrobust`パッケージのオプションの設定、結果の解釈を解説する。合わせて、近傍無作為化の検証過程である密度検定を`rddensity`パッケージに基づいて行う。


# シミュレーションデータの生成

## 定数とパラメータの設定

はじめに、シードを固定して、個体数`N`を設定する。

```{r}
set.seed(1)
N <- 500
```

## データの生成

次に、Lee (2008) における潜在結果の条件付き期待値関数を近似したRDデザインの標本を生成する。CCT (2014)などに従い、スコア`s`は`2*Beta(2,4) - 1`に従うものとする。この分布は、以下に示すように処置側に裾が長くなっており、必然的に処置群よりも統制群の観測が多くなる。

```{r}
plot <- 
  data.frame(
    x = 
      c(
        -1, 
        1
      )) %>%
  ggplot(
    aes(
      x = x
      )
    ) + 
  stat_function(
    fun = 
      function(x) {
        dbeta(
          x = (x + 1)/2, 
          shape1 = 2, 
          shape2 = 4
        )
      }
    ) + 
  labs(
    y = "Density"
  ) +
  theme_classic()
plot
```

観測される結果変数は、specify_mu_lee.R関数に指定したような、スコアの５次関数に正規分布のノイズが追加されたものとする。これは、Lee (2008)の得票シェアを従属変数としたFigure 4 (a)に対応するデータを、得票率差が0.99以下かつ-0.99以上の標本に限った上で、５次関数によってフィットさせたものである。

```{r}
plot <- 
  data.frame(
    x = 
      c(
        -1, 
        1
      )
  ) %>%
  ggplot(
    aes(
      x = x
    )
  ) + 
  stat_function(
    fun = specify_mu_lee,
    geom = "point"
  ) + 
  labs(
    y = "Regression function",
    x = "Score"
  ) +
  theme_classic()
plot
```

Leeデータを生成し、`dgp_lee`とする。

```{r}
dgp_lee <- 
  generate_dgp_lee(
    N = N
  )
```

以下の通り、処置群・制御群の単純平均差は`0.63 - 0.26 = 0.37`だが、スコア周りの左極限と右極限を比較した真の効果は`0.52 - 0.48 = 0.04`となっており、一致しない。単純平均の差はスコアの閾値周りの近傍での比較になっていないからである。

```{r}
mean_y <-
  dgp_lee %>%
    dplyr::group_by(d) %>%
    dplyr::summarize(
      mean_y = mean(y)
    ) %>%
  dplyr::pull(mean_y) 
mean_y  %>%
  kbl() %>%
  kable_styling()

lim_mean_y <-
  data.frame(
    d = c(
      FALSE, 
      TRUE
    ),
    mean_y = c(
      specify_mu_lee(
        s = -1.e-30
      ),
      specify_mu_lee(
        s = 0
      )
    )
  )
lim_mean_y %>%
  kbl() %>%
  kable_styling()
```
# 分析

## 密度検定

密度検定は、Cattaneo, Jansson and Ma (2020) の方法を用いてスコア変数の密度関数の閾値における連続性を検定するものである。`rddensity`パッケージは、密度関数を分布関数の局所二次推定の一階導関数として得たうえで、検定を行う。

```{r}
result_density <- 
  rddensity::rddensity(
    X = dgp_lee$s
  )
summary(result_density)
```

検定統計量の値は-0.2074で、p値が0.8357となっている。

推定結果はrdplotdensity関数を用いればヒストグラムと合わせて以下のように図示される。

```{r}
rddensity::rdplotdensity(
  rdd = result_density,
  X = dgp_lee$s
)
```

## バンド幅とバイアス・分散の関係

パイロットバンド幅を固定して、推定バンド幅をMSE最適なものから動かすと、バイアスと(バイアス除去前の)分散が変化する。バンド幅の選択によって、推定結果が大きく変わる。

```{r}
result_opt <- 
  rdrobust::rdrobust(
    y = dgp_lee$y,
    x = dgp_lee$s
    )
table <- 
  data.frame(
    case = "optimal",
    absolute_bias = sum(abs(result_opt$bias)), 
    se_raw = result_opt$se[1], 
    bandwidth_h = result_opt$bws[1,1],
    bandwidth_b = result_opt$bws[2,1]
  )

result_small <- 
  rdrobust::rdrobust(
    y = dgp_lee$y,
    x = dgp_lee$s,
    h = result_opt$bws[1, 1] / 10,
    b = result_opt$bws[2, 1]
  )
table <- 
  rbind(
    table,
    data.frame(
      case = "small",
      absolute_bias = sum(abs(result_small$bias)),
      se_raw = result_small$se[1],
      bandwidth_h = result_small$bws[1, 1],
      bandwidth_b = result_small$bws[2, 1]
    )
  )

result_large <- 
  rdrobust::rdrobust(
    y = dgp_lee$y,
    x = dgp_lee$s,
    h = result_opt$bws[1, 1] * 4,
    b = result_opt$bws[2, 1]
  )
table <- 
  rbind(
    table,
    data.frame(
      case = "large",
      absolute_bias = sum(abs(result_large$bias)),
      se_raw = result_large$se[1],
      bandwidth_h = result_large$bws[1, 1],
      bandwidth_b = result_large$bws[2, 1]
    )
  )
table %>%
  kbl() %>%
  kable_styling()
```

上の結果のとおり、バンド幅を最適バンド幅よりも狭くとると、バイアスが小さくなる一方で標準誤差が大きくなることがわかる。また、バンド幅を最適バンド幅よりも広くとると、標準誤差が小さくなる一方でバイアスが小さくなることもわかる。

